臺灣新竹地方法院民事判決　九十年度訴字第二三九號
　　原　　　告　乙○○
　　被　　　告　甲○○
右當事人間損害賠償事件，經原告提起附帶民事訴訟，由本院刑事庭裁定移送，本院
判決如左：
    主      文
被告應給付原告新台幣陸拾萬元及自民國八十九年五月二十四日起至清償日止按年息
百分之五計算之利息。
原告其餘之訴駁回。
訴訟費用由被告負擔百分之十二，餘由原告負擔。
本判決第一項於原告以新台幣貳拾萬元供擔保後得假執行。
原告其餘假執行之聲請駁回。
    事      實
甲、原告方面：
一、聲明：求為判決被告應給付原告新台幣（下同）五百萬元及自起訴狀繕本送達翌
    日即民國（下同）八十九年五月二十四日起至清償日止按年息百分之五計算之利
    息，及為以供擔保為條件之假執行宣告。
二、陳述：
（一）被告為訴外人即原告前妻馮紫晶之僱用人，於八十九年一月十日晚間九時五十
      分許，在新竹市○○路○段七五宮廟會慶典廣場，因不滿原告阻止其接前妻馮
      紫晶欲前往新竹縣峨嵋鄉石井村之宴會表演，而與原告發生拉扯，進而基於傷
      害之故意，以其身著之紅色外套朝原告臉部揮擊洩憤，致擊中原告左邊額頭及
      眼睛，除造成原告受有臉部左眼上方額頭一乘一公分撕裂傷外，並有左眼結膜
      出血、左眼裂孔性視網膜剝離五分之四之傷害，嗣經治療結果，惟左眼裂孔性
      視網膜剝離五分之四，仍逐漸惡化，終致左眼視力成為僅眼前四十公分處可辨
      手動（小於萬國視力表０．０一），預後不良，無法矯正，左眼視能毀敗之重
      傷害結果。
（二）按不法侵害他人之身體、健康、名譽、自由、信用、隱私、貞操，或不法侵害
      其他人格法益而情節重大者，被害人雖非財產上之損害，亦得請求賠償相當之
      金額，民法第一百九十五條定有明文；查被告係基於傷害之犯意，打傷原告之
      眼部，造成原告左眼嚴重傷害，視力僅餘手指數二十公分而無法矯正，被告犯
      行自屬重大，而應就原告所受之損害負賠償責任。本件因原告之左眼業已失明
      ，終生無法復原，亦將會影響往後之工作收入及正常生活，原告目前僅四十歲
      之年，即遭受一眼失明之不幸，原告精神自非常痛苦，為此請求被告給付精神
      上之慰撫金五百萬元。
（三）被告雖否認其前開行為會造成原告眼睛失明云云；惟查被告之前開行為所涉之
      刑事傷害案件，業經本院及台灣高等法院詳細查證，認原告之眼睛確已達重傷
      害之程度，且係因被告之前開行為所造成，故被告此部分所辯亦不足採。又原
      告根本無被告所述曾透由訴外人馮紫晶向被告施壓之情事，此純屬被告之片面
      之詞。復查原告所受之前開傷害，係造成永久之殘廢，從而所受之痛苦甚大，
      又係由於被告蓄意所致，與一般車禍係屬於過失不同；又原告係明新工專畢業
      ，在受傷前從事保全工作，惟因被告之前開傷害行為，導致必須辭去前開工作
      ，並因而一段期間無法工作，從而要求被告賠償如聲明之精神慰撫金，自屬適
      當。
乙、被告方面：
一、聲明：請求駁回原告之訴。
二、陳述：
（一）被告就前開事件發生時，兩造間有拉扯，其有以身著之紅色外套揮打到原告，
      以致原告之額頭及眼睛受傷等情固不爭執；惟其認為前開行為，並不致造成原
      告發生一目失明之重傷程度。又其前開行為所涉刑事傷害致重傷部分，雖經台
      灣高等法院判決認被告罪責成立，惟被告並不服前開判決結果，並已提起上訴
      至最高法院，目前刑案尚在最高法院審理中。
（二）又被告雖有誠意與原告和解，惟原告堅持要被告賠償五百萬元，甚至不斷透由
      其前妻馮紫晶向被告施壓以求取高額之賠償，原告之行為自屬不當。而被告已
      婚，育有二名子女，分別為十歲、七歲，係從事婚喪喜慶搭鐵架及節目安排，
      收入並不穩定，大月平均營業額八、九萬元，扣除給付之工錢後，淨得為五、
      六萬元，小月則只能拿到一萬餘元，以致其經濟能力實在無法負擔原告之高額
      請求而未能達成和解。又查原告於受傷後仍能工作，並能開計程車，足見原告
      請求之金額顯屬過高。
丙、本院依職權向最高法院調取台灣高等法院九十年度上訴字第一一三九號被告傷害
    致重傷刑事案卷（含本院八十九年度易字第四七一號審理卷、台灣新竹地方法院
    檢察署八十九年度偵字第一一五七號偵查卷）。
    理      由
一、原告主張被告為訴外人即原告前妻馮紫晶之僱用人，於八十九年一月十日晚間九
    時五十分許，在新竹市○○路○段七五宮廟會慶典廣場，欲送馮紫晶前往新竹縣
    峨嵋鄉石井村之宴會表演遭原告阻止，因而以其身著之紅色外套朝原告臉部揮擊
    致原告受傷等情，業據於前開刑事案件中提出行政院國軍退除役官兵輔導委員會
    台北榮民總醫院（下稱榮民總醫院）診斷證明書一份、天主教湖口仁慈醫院診斷
    證明書二份為證，復據本院調取台灣高等法院九十年度上訴字第一一三九號被告
    傷害致重傷刑事案卷（含本院刑事庭八十九年度易字第四七一號審理卷、台灣新
    竹地方法院檢察署八十九年度偵字第一一五七號偵查卷）查核屬實，亦為被告所
    不爭執，自堪信原告此部分之主張為真實。惟原告主張被告前開傷害行為導致其
    左眼受到裂孔性視網膜剝離五分之四之傷害，嗣經治療結果，仍逐漸惡化，已達
    左眼視能毀敗之重傷害結果等情，則為被告所否認，並辯稱原告前開左眼視能毀
    敗之結果並非其前開傷害行為所造成云云。
二、查證人即原告前妻馮紫晶於本院刑事庭調查及審理時均證稱其當日有連絡被告，
    表示不去石井村表演，要被告不用至新竹市七五宮廟會場所，其請原告駕車來接
    ，而在七五宮表演結束，原告即要帶其回家，被告則表示要載其去石井村表演，
    兩造乃發生衝突，其乃自行離開，原告嗣追上來與其一起走到原告停車之處所，
    被告看到原告要開車載其離開，又過來至原告之車輛旁，其有勸兩造不要將事情
    弄得那麼僵，惟兩造各自要把其拉往相反方向，被告隨即用紅色夾克打原告，有
    打到原告之眼睛及額頭，後來其與原告一起離開，有見到原告額頭流血，原告並
    稱眼睛有點刺痛，翌日下午其與原告電話連絡，原告即表示眼睛有問題等語（見
    本院刑事庭前開審理卷一第二一、二二頁、卷二第十八頁）；足見原告經被告以
    其紅色外套揮打時，其額頭及眼睛均因而有受傷自明。次查原告因遭被告前開以
    外套揮擊受傷後，即於翌日上午八時許至天主教湖口仁慈醫院急診治療，而經該
    院初步診斷結果（急診室並無眼科）為左眼結膜出血，嗣於八十九年一月十二日
    門診，經該院詳細檢查結果，其左眼視網膜剝離，視力只能在一公尺處分辨手指
    數，因原告係於同年一月十日外傷，故推定其剝離原因為外傷所致等情，亦有天
    主教仁慈醫院八十九年六月二十四日（89）湖仁醫病字第二二七號函暨所附原告
    病歷影本、九十年八月二十日（90）湖仁醫病字第二八五號函分別附於本院刑事
    庭及台灣高等法院前開刑事審理卷可考；嗣原告於八十九年二月一日轉往榮民總
    醫院治療結果，發現為左眼外上方有視網膜裂孔，合併左眼五分之四視網膜剝離
    等情，有榮民總醫院八十九年六月十四日（八九）北總眼字第０四九四六號函暨
    所附病歷影本附於本院刑事庭前開審理卷可按。又就原告之左眼現存視力、造成
    原因、有無治癒或改善可能，經國立台灣大學醫學院附設醫院進行鑑定結果，認
    原告係左眼罹患視網膜剝離，目前視力為眼前四十公分可辨手動（小於萬國視力
    表０．０一），預後不良等語，亦有該醫院九十年十月四日（九十）校附醫秘字
    第二六八一九號函、九十年十月十九日（九十）校附醫秘字第二七０一三號函附
    於台灣高等法院前開刑事審理卷可稽。則綜上觀之，原告於八十九年一月十日受
    傷後，於八十九年一月十一日即至天主教湖口仁慈醫院急診就醫，嗣於同年月十
    二日又至同醫院門診檢查，當時左眼視力為只在顳側一公尺處可辨手指數；於八
    十九年二月一日轉往榮民總醫院檢查治療結果，發現原告之左眼外上方有視網膜
    裂孔，合併左眼五分之四視網膜剝離，左眼視力僅手指數二十公分，無法矯正，
    嗣經國立台灣大學醫學院附設醫院鑑定結果，亦認原告目前為視力為眼前四十公
    分可辨手動（小於萬國視力表０．０一），預後不良。按刑法第十條第四項第一
    款所稱「毀敗一目或二目之視能」，謂之重傷；而所謂一目視能毀敗，係指一目
    視能完全喪失其效用而言（最高法院二十五年度上字第四六八０號判例意旨參照
    ）；而一目視能毀敗之重傷害，應以器官之效用存否作為其判斷之標準，而非以
    生理上器官是否仍有部分殘存，作為是否尚有機能，及是否成立重傷害之標準，
    此觀諸最高法院二十九年度上字第一三五號判例有謂「手之作用全在於指，上訴
    人將被害人左手大指、食指、中指砍傷斷落，其殘餘之無名指、小指即失其效用
    ，自不能謂非達於毀敗一肢機能之程度」自明。查原告之左眼視力為四十公分處
    可辨手動（小於萬國視力表０．０一），即僅可在該距離辨別檢查者手掌揮動與
    否，實已完全無法辨識物體之形貌，欠缺眼睛視物之機能，且無法矯正，自已喪
    失左眼之視能，應認已符合刑法第十條第四項第一款之毀敗一目視能之重傷害程
    度。從而原告主張其因被告前開傷害行為導致其眼睛視網膜剝離並日漸惡化至小
    於萬國視力表０．０一，已無法矯正而達重傷害程度等情，亦堪信以為真實。
三、被告雖另辯稱其前開以外套揮打原告，並不致會造成原告之眼睛失明之重傷結果
    云云；按行為人之加害行為固應與損害有因果關係，惟此所謂之因果關係，我實
    務上係採相當因果關係，即「無此行為，雖必不生此損害；有此行為，通常即足
    生此種損害者，是為有因果關係。無此行為，必不生此種損害；有此行為，通常
    亦不生此種損害者，即無因果關係」；亦即依經驗法則，綜合行為當時所存在之
    一切事實，為客觀之事後審查，認為在一般情形下，在此環境、有此行為之同一
    條件，均可發生同一之結果者，則該條件即為發生結果之相當條件，行為與結果
    即有相當因果關係，反之，若在一般情形下，有此一條件存在，而依客觀之審查
    ，認為不必皆發生此結果者，則該條件與結果並不相當，不過為偶然之事實而已
    ，其行為與結果間即無相當因果關係。審人體臉部上雙眼組織脆弱，被異物擊中
    ，有視能毀敗可能，客觀上應為被告所預見，而基於前述，原告因遭被告持有拉
    鍊之外套揮打而致眼睛受傷，於次日即前往天主教湖口仁慈醫院急診治療，發現
    原告有左眼結膜出血情形，翌日再至同醫院眼科門診經檢查後發現左眼視網膜剝
    離，視力只能在一公尺處分辨手指數，並經該醫院推定原因為外傷所致，其後原
    告又分別於八十九年一月二十九日、同年一月三十一日至同醫院眼科門診治療等
    情，足見原告於前開受傷後，業已積極就醫，仍無法避免眼睛視力之惡化。次查
    原告嗣於八十九年二月一日轉往榮民總醫院眼科門診，經該院檢查發現原告視網
    膜裂孔較大，且視網膜剝離範圍已涵蓋黃斑部，如果進行手術，視網膜復位機會
    大約可達百分之五十；但黃斑部已侵犯之視網膜剝離，且黃斑部臨床檢查結果有
    水囊狀退化現象，視力恢復應該有限等情，並有榮民總醫院八十九年七月二十六
    日北總行字第０六一九二號函附於本院前開審理卷可按，再參照國立台灣大學
    醫學院附設醫院之前開鑑定結果，堪認原告左眼所受毀敗視能之重傷害，與被告
    於八十九年一月十日擊傷原告左眼之行為，有相當因果關係自明。雖原告前開至
    榮民總醫院眼科就診時，該醫院曾建議原告於八十九年二月八日住院接受手術治
    療，但原告其後並未接受手術即自行出院等情；惟查原告係曾因心肌梗塞接受過
    心導管手術，而不願接受全身麻醉，也不願在局部麻醉下接受手術，始於八十九
    年二月九日辦理自動出院；又因原告視網膜裂孔較大，且視網膜剝離範圍已涵蓋
    黃斑部，如果進行手術，視網膜復位機會大約可達百分之五十；但黃斑部已侵犯
    之視網膜剝離，且黃斑部臨床檢查結果有水囊狀退化現象，視力恢復應該有限等
    情，亦分別有榮民總醫院九十年七月二十五日（九十）北總行字第０七三四二號
    函、八十九年七月二十六日（八九）北總行字第０六一九二號函附於台灣高等法
    院及本院刑事庭前開刑事審理卷可考；另證人馮紫晶於台灣高等法院受理前開刑
    事案件調查時亦證稱原告至榮民總醫院治療時表示其因有心肌梗塞毛病，麻醉對
    身體不好，始決定不開刀等語，足見原告並未接受手術治療，係因其本身心臟有
    問題，曾接受過心導管手術，而心臟有問題者，進行麻醉之危險更高，加以前開
    手術縱令成功視力恢復亦有限，始選擇不進行手術，亦難認有何不當之處，是被
    告此部分所辯亦不足採。次查被告之前開行為所涉之刑事傷害致重傷案件，亦分
    別經本院刑事庭及台灣高等法院判決罪責成立，均與本院為相同之認定，亦有本
    院刑事庭八十九年度易字第四七一號、台灣高等法院九十年度上訴字第一一三九
    號刑事判決各一份在卷可按，從而本件被告之侵權行為自堪以認定。
四、按因故意或過失不法侵害他人之權利者，負損害賠償責任；又不法侵害他人之身
    體或健康者，被害人雖非財產上之損害，亦得請求賠償相當之金額，民法第一百
    八十四條第一項前段、第一百九十五條第一項前段分別定有明文。查原告既因被
    告之前開傷害行為而受有損害，從而其依據前開規定，請求被告應負損害賠償責
    任，自屬有據。原告主張其因被告前開傷害行為，造成其除受有臉部左眼上方額
    頭撕裂傷一乘以一公分外，並有左眼結膜出血、左眼裂孔性視網膜剝離五分之四
    之傷害，嗣經多次治療結果，其左眼裂孔性視網膜剝離仍逐漸惡化，終致左眼視
    力成為僅眼前四十公分處可辨手動（小於萬國視力表０．０一），無法矯正之重
    傷害，終生無法復原，除治療過程造成之痛苦外，亦將會影響往後之工作及生活
    作息，以原告年僅四十歲之年，即遭受一眼失明之不幸，其精神自遭受相當程度
    之痛苦，為此請求被告賠償精神上之慰撫金，參諸前開規定，自屬有據。本院斟
    酌原告上開所受身體上及精神上之痛苦情形，以及本件肇事發生之原因，原告於
    受傷之時係擔任保全工作，業已離婚，目前則在新竹工業區之科技公司擔任技術
    員，而被告則係專科畢業，已婚，有二名子女，於發生本件肇事時係從事婚喪喜
    慶搭鐵架及節目安排工作，收入視大、小月而定，大月平均收入為五、六萬元，
    小月為一萬餘元等一切情狀，認原告於此部分請求精神慰撫金應以六十萬元為適
    當，至逾該部分金額之請求，則屬無據，應予駁回。
五、綜上所述，原告基於侵權行為法律關係，請求被告給付在六十萬元之範圍，及該
    部分金額自起訴狀繕本送達翌日即八十九年五月二十四日起至清償日止按按法定
    週年利率百分之五計算之利息部分，即屬有理由，應予准許；至逾上開範圍部分
    ，則屬無據，應予駁回。
六、假執行之宣告：
    原告陳明願供擔保，聲請宣告假執行，經核就其勝訴部分，尚無不合，爰酌定相
    當擔保金額准許之。至原告其餘假執行之聲請，則因訴之駁回，而失所依附，不
    應准許。
七、據上論結，本件原告之訴為一部有理由，一部無理由，依民事訴訟法第七十九條
    但書、第三百九十條第二項，判決如主文。
中　　　華　　　民　　　國　　九十一　　年　　　五　　　月　　 十三　　 日
                                  臺灣新竹地方法院民事第一庭
~B法　　　官　李承訓
右為正本係照原本作成。
如對本判決上訴，須於判決送達後廿日內向本院提出上訴狀。
~B法院書記官　吳玉蘭
中　　　華　　　民　　　國　　九十一　　年　　　五　　　月　　 十三　　 日
